臺灣南投地方法院刑事判決
111年度交訴字第29號
公  訴  人  臺灣南投地方檢察署檢察官
被      告  李珮語


上列被告因肇事逃逸案件，經檢察官提起公訴（111年度偵字第1
109號），並經本院裁定改依簡式審判程序審理，判決如下：
　　主　　文
李珮語犯肇事致人傷害逃逸罪，處有期徒刑陸月，如易科罰金，
以新臺幣壹仟元折算壹日。緩刑貳年，並應向公庫支付新臺幣貳
萬元。
　　犯罪事實
一、李珮語於民國111年1月4日15時30分許，駕駛車牌號碼00-00
    00號自用小客車，沿南投縣草屯鎮富林路1段由東往西方向
    行駛，行經該路段編號G6004AC44號電箱前，應注意車前狀
    況，並隨時採取必要之安全措施，而依當時天候晴，日間自
    然光線，道路鋪裝柏油，路面乾燥、無缺陷，道路無障礙物
    ，視距良好，且依其智識能力及當時情形均無不能注意之情
    事，詎李珮語竟疏未注意，貿然前行，適有行人MINTEN KRI
    STIANI（中文譯名阿旻，下稱阿旻）駕駛行人活動之輔助器
    材即醫療電動代步車，搭載黃結杏，沿上開富林路1段在李
    珮語自用小客車之同向前方移動至該處，李珮語之自用小客
    車追撞上開阿旻及黃結杏之醫療電動代步車，使醫療電動代
    步車倒地，致阿旻受有頭部鈍傷、前胸壁挫傷、右側手肘擦
    挫傷、右下肢擦傷之傷害；黃結杏受有顱骨骨折併硬腦膜下
    出血、右小腿挫傷、左眼周圍區擦傷、左側大腿擦挫傷之傷
    害（李珮語所涉過失傷害罪嫌，因告訴經撤回，檢察官為不
    起訴處分確定）。詎李珮語明知駕駛上開自用小客車發生交
    通事故，且致阿旻、黃結杏受傷後，竟基於肇事逃逸之犯意
    ，未停留現場等待警方處理並對阿旻、黃結杏施以必要之救
    護或協助就醫，亦未表明身分或對事故現場為必要之處置，
    逕自駕車逃離現場。嗣阿旻當場以行動電話拍攝李珮語自用
    小客車影像照片及事故現場附近民眾報警處理，經警調閱路
    口監視器錄影畫面，循線查悉上情。
二、案經阿旻、黃結杏訴由南投縣政府警察局草屯分局報告臺灣
    南投地方檢察署檢察官偵查後起訴。
　　理　　由
一、查本案被告李珮語所犯為死刑、無期徒刑、最輕本刑為3年
    以上有期徒刑以外之罪，且非高等法院管轄第一審之案件，
    而其於準備程序就前揭被訴事實為有罪之陳述，經受命法官
    告知簡式審判程序之旨，並聽取當事人之意見後，本院認無
    不得或不宜改依簡式審判程序進行之處，爰依刑事訴訟法第
    273條之1第1項之規定，裁定本案進行簡式審判程序。
二、認定犯罪事實所憑之證據及理由：上開事實，業據被告於本
    院審理時坦承不諱，並經證人即告訴人阿旻、黃結杏於警詢
    、偵查中分別證述明確；且有南投縣政府警察局勤務指揮中
    心受理110報案紀錄單（警卷22頁）、道路交通事故現場圖
    （警卷23頁）、道路交通事故調查報告表（警卷43至44頁）
    、告訴人阿旻所拍攝肇事自用小客車照片（警卷31至32頁）
    、道路交通事故照片（警卷24至30頁）、監視器錄影擷取照
    片（警卷33至42頁）、南投縣政府警察局舉發違反道路交通
    管理事件通知單3紙（警卷50至52頁）、告訴人阿旻之診斷
    證明書（警卷18頁）、告訴人黃結杏之診斷證明書（警卷19
    頁）、車輛詳細資料報表（警卷53頁）、111年1月17日職務
    報告（警卷4頁）在卷可憑，足認被告之自白與事實相符。
    是被告上開犯罪事實，事證明確，實堪認定，應依法論科。
三、論罪科刑：
(一)按刑法第185條之4之肇事致人死傷逃逸罪，係以處罰肇事後
    逃逸之駕駛人為目的，俾促使駕駛人於肇事後能對被害人即
    時救護，以減少死傷，此觀該條之立法理由，係「為維護交
    通安全，加強救護，減少被害人之死傷，促使駕駛人於肇事
    後，能對被害人即時救護，特增設本條，關於肇事致人死傷
    而逃逸之處罰規定」自明。所謂「逃逸」係指逃離肇事現場
    而逸走之行為，故前揭規定實揭櫫駕駛人於肇事致人死傷時
    有「在場義務」。因此，肇事駕駛人雖非不得委由他人救護
    ，然仍應留置現場等待或協助救護，並確認被害人已經獲得
    救護、或無隱瞞而讓被害人、執法人員或其他相關人員得知
    其真實身分、或得被害人同意後，始得離去。否則，僅委由
    他人處理或撥打救護專線請求救助，而隱匿其身分，或自認
    被害人並無受傷或傷無大礙，即可不待確認被害人已否獲得
    救護、不候檢、警等相關執法人員到場處理善後事宜，而得
    自行離去，自非該法條規範之意旨（最高法院100年度台上
    字第645號判決意旨參照）。且所謂「致人死傷」，只要駕
    車肇事，致被害人受傷即屬之，不論其受傷之輕重，亦不以
    其所受傷害有立即送醫救治為必要（最高法院92年度台上字
    第2452號判決要旨參照）。
(二)核被告所為，係犯刑法第185條之4第1項前段肇事致人傷害
    逃逸罪。又刑法第185條之4肇事逃逸罪，固兼有保障公共交
    通安全之社會法益及個人生命身體法益，惟其經立法者置於
    刑法公共危險罪章之列，顯見其偏重於社會公共安全法益之
    保護，自不能以受傷或死亡人數之多寡計算罪數。是被告肇
    事致告訴人阿旻、黃結杏二人分別成傷，且未停留現場即擅
    自逃逸，其所侵害者仍屬單一社會法益，僅成立一罪。
(三)爰以被告之責任為基礎，審酌被告為高級職業學校肄業之智
    識程度，經濟勉持之生活狀況，無駕駛執照仍駕駛自用小客
    車行駛道路，不慎追撞告訴人之醫療電動代步車，致告訴人
    阿旻受有頭部鈍傷、前胸壁挫傷、右側手肘擦挫傷、右下肢
    擦傷之傷害；告訴人黃結杏受有顱骨骨折併硬腦膜下出血、
    右小腿挫傷、左眼周圍區擦傷、左側大腿擦挫傷之傷害後，
    未停留現場對告訴人阿旻、黃結杏施以必要之救護或協助就
    醫，亦未表明身分或對事故現場為必要之處置，反而駕車逃
    逸，實屬不該。惟念其犯後坦承犯行之態度，與告訴人阿旻
    、黃結杏調解成立，並給付賠償金額履行完畢，有南投縣○○
    鎮○○○○○000○○○○○000號調解筆錄附卷可參（偵卷10頁）；兼
    衡其犯罪目的、手段等一切情狀，量處如主文所示之刑，且
    依刑法第41條第1項前段規定，諭知易科罰金之折算標準。
(四)末查被告不曾因犯罪受有期徒刑以上刑之宣告，有臺灣高等
    法院被告前案紀錄表在卷可按；因一時失慮，致犯本案肇事
    致人傷害逃逸罪，犯後坦承犯行，並與告訴人阿旻、黃結杏
    調解成立並履行賠償，顯有悔意，是被告經此偵、審程序，
    應已足促其警惕，信無再犯之虞，本院因認上開宣告之刑，
    以暫不執行為適當，爰依刑法第74條第1項第1款併予宣告緩
    刑2年。又考量被告守法觀念不足，為使被告知所戒惕，導
    正其行為與法治之觀念，本院認除前開緩刑宣告外，實有賦
    予一定負擔之必要，故依刑法第74條第2項第4款之規定，命
    被告應向公庫支付如主文所示之金額，期使被告確切明瞭所
    為偏誤，並培養正確法治觀念。
據上論斷，應依刑事訴訟法第273條之1第1項、第299條第1項前
段，判決如主文。
本案經檢察官陳豐勳提起公訴，檢察官林孟賢到庭執行職務。
中　　華　　民　　國　 111　　年　　10　　月　　26　　日
　　　　　　　　　刑事第三庭　法　官　楊國煜
以上正本證明與原本無異。
如不服本判決，應於收受本判決20日內向本院提出上訴書狀，並
應敘述具體理由，如未敘述上訴理由者，應於上訴期間屆滿後20
日內補提理由書狀於本院（均須依他造當事人之人數附繕本）「
切勿逕送上級法院」。
中　　華　　民　　國　　111 　年　　10　　月　　27　　日
　　　　　　　　　　　　　　　書記官　吳瓊英
附錄本判決論罪法條：
刑法第185-4條：
駕駛動力交通工具發生交通事故，致人傷害而逃逸者，處六月以
上五年以下有期徒刑；致人於死或重傷而逃逸者，處一年以上七
年以下有期徒刑。
犯前項之罪，駕駛人於發生交通事故致人死傷係無過失者，減輕
或免除其刑。